臺灣臺中地方法院交通事件裁定　　　 100年度交聲字第1769號
　　　　　　　　　　　　　　　　　 100年度交聲字第1770號
　　　　　　　　　　　　　　　　　 100年度交聲字第1771號
　　　　　　　　　　　　　　　　　 100年度交聲字第1772號
原處分機關　交通部公路總局臺中區監理所
異議人即
受處分人　　蔡宜均
上列異議人即受處分人因違反道路交通管理處罰條例案件，對於
交通部公路總局臺中區監理所於附表所為之處分（原處分案號如
附表所示）聲明異議，本院裁定如下：
   主  文
異議均駁回。
    理  由
一、原處分機關略以：異議人即受處分人蔡宜均（下稱受處分人
    ）所有車牌號碼6Q-8235號自用小客車、8V-7023號自用小貨
    車，先後於如附表所示之違規時間、地點，分別有如附表所
    示之違規事由，經舉發機關以如附表所示之舉發違反道路交
    通管理事件通知單予以舉發。原處分機關遂先後於如附表所
    示之裁決時間，依附表所示之處罰規定，分別裁處如附表所
    示之處罰等語。
二、異議意旨則以：車主登記為蔡宜均，使用者是蔡宥甫，為什
    麼罰款是處分蔡宜均，使用者都沒有問題嗎？且紅單是蔡宥
    甫，繳款卻是跟蔡宜均要，這樣對嗎？伊都是在不知道的情
    形下，接到貴單位的催繳單，而使用者都沒有接到，這樣對
    嗎？車號6Q-8235、8V-7023號之罰單是給行駛者，不是給蔡
    宜均？有沒有，伊也不知道等語。
三、經查：
（一）原處分機關如附表編號1至3所示之裁決部分:
  1.按受處分人不服道路交通管理處罰條例第8條所定主管機關
    所為之處罰，得於接到裁決書之翌日起20日內，向管轄地方
    法院聲明異議；而依道路交通管理處罰條例第87條規定向法
    院聲明異議之期間，自裁決送達之翌日起算，並得依法扣除
    在途期間及聲請回復原狀。聲明異議，應以司法狀紙，敘述
    異議之理由，提出於原處分機關為之；又交通法庭認聲明異
    議不合法律上之程式或其異議權已經喪失者，應以裁定駁回
    之，但其不合法律上之程式可補正者，應先定期命為補正，
    逾期不補正者，即予駁回，道路交通管理處罰條例第87條第
    1項、道路交通事件處理辦法第11條、第12條前段、第17條
    分別定有明文。次按處理違反道路交通管理事件，有關文書
    送達之程序，依行政程序法之規定，違反道路交通管理事件
    統一裁罰標準及處理細則第5條定有明文。而送達，於應受
    送達人之住居所、事務所或營業所為之，但在行政機關辦公
    處所或他處會晤應受送達人時，得於會晤處所為之；於應送
    達處所不獲會晤應受送達人時，得將文書付與有辨別事理能
    力之同居人、受雇人或應送達處所之接收郵件人員，行政程
    序法第72條第1項、第73條第1項分別定有明文。又受公寓大
    廈管理委員會僱用之管理員，其所服勞務包括為公寓大廈住
    戶接收文件，性質上應屬全體住戶之受雇人。郵政機關之郵
    務士送達文書於住所、居所、事務所或營業所，不獲會晤應
    受送達人，而將文書付與公寓大廈管理員者，為合法送達，
    至該管理員何時將文書轉交應受送達人，對已生之送達效力
    不受影響（最高法院97年度台抗字第624號裁定可資參照）
    。
  2.而查，受處分人自84年1月19日起即設籍於「臺中縣太平市
    （改制後為臺中市太平區○○○○街1巷15號」迄今無變遷
    紀錄，且該址亦經其於異議狀內自書為其住所無誤，而附表
    編號1至3所示之裁決書業於如附表所示送達日期由受處分人
    之受雇人即上址之公寓大廈管理員（該公寓大廈名稱為東方
    大鎮）收受等情，有受處分人全戶戶籍資料（完整姓名）查
    詢結果1份及交通部公路總局臺中區監理所送達證書3份附卷
    足參，揆諸前揭規定及說明，堪認上開裁決書業已符合行政
    程序法第73條第1項規定，為合法送達，並自各自如附表所
    示送達之日起發生送達之效力。是受處分人倘對原處分機關
    上開裁決書不服，自應於收受該裁決書之翌日起20日內提出
    異議，而受處分人遲至100年4月15日始向原處分機關提出異
    議，此有蓋交通部公路總局臺中區監理所總收文章之聲明異
    議狀附卷可證，顯逾前開法定期間。是其異議權已喪失，且
    無從命予補正，依法均應予駁回。
（二）原處分機關如附表編號4所示之裁決部分:
  1.按受處分人，不服第8條主管機關所為之處罰（即違反道路
    交通管理處罰條例第12條至第68條之行為，由公路主管機關
    處罰者），得於接到裁決書之翌日起10日內，向管轄地方法
    院聲明異議。次按投保義務人未依本法規定投保本保險契約
    ，或本保險期間屆滿前未再行訂立者，其處罰依下列各款規
    定：一、經公路監理機關或警察機關攔檢稽查舉發者，由公
    路主管機關處以罰鍰。為汽車者，處新臺幣3,000元以上
    15,000元以下罰鍰；道路交通管理處罰條例第87條第1項、
    強制汽車責任保險法第49條第1項第1款定有明文。
  2.受處分人所有車牌號碼6Q-8235號自小客車，於98年7月12日
    13時40分許，在彰化市○○路與彰南路口處，因「使用註銷
    號牌行駛公路」違規，經警攔查舉發當場掣開彰警交字第
    I00000000號舉發違反道路交通管理事件通知單。而經原處
    分機關查證後，認受處分人有「未依強制汽車責任保險法訂
    立本保險契約，或本保險期間屆滿前，未再行訂立，經攔檢
    稽查舉發者」之違規，另以中監保違字第60-I40013D77號舉
    發違反強制汽車保險事件通知書製單舉發，嗣再於98年10
    月22日以交通部公路總局字第I40013D77-1號違反強制汽車
    責任保險事件裁決書，依違反強制汽車責任保險法第49條第
    1項第1款之規定，裁罰10,000元等情，此有前揭交通部公路
    總局臺中區監理所中監保違字第60-I40013D77號舉發違反強
    制汽車責任保險事件通知單、交通部公路總局字第I40013D7
    7-1號違反強制汽車責任保險事件裁決書各1份附卷可稽。
  3.受處分人上開違反強制汽車責任保險法第49條第1項第1款行
    為所受之處罰，尚非前揭道路交通管理處罰條例第87條第1
    項所定由公路主管機關依違反道路交通管理處罰條例第12條
    至第68條所為之處罰，亦即不服公路主管機關依強制汽車責
    任保險法所為未依該法訂立保險契約或保險期間屆滿前未再
    行訂立，經警攔檢稽查者所為之處罰，尚不得依道路交通管
    理處罰條例第87條第1項之規定向管轄地方法院聲明異議。
  4.又人民對於中央或地方機關之行政處分，認為違法或不當，
    致損害其權利或利益者，得依本法提起訴願；本法所稱行政
    處分，係指中央或地方機關就公法上具體事件所為之決定或
    其他公權力措施而對外直接發生法律效果之單方行政行為，
    訴願法第1條、第3條分別定有明文。本件交通部公路總局字
    第I40013D77-1號違反強制汽車責任保險事件裁決書，依其
    性質，尚與前揭行政處分之定義相符，受處分人既有不服，
    自應依訴願法第1條之規定提起訴願，而非依道路交管理處
    罰條例之規定，向本院聲明異議。從而，受處分人就本件原
    處分機關依違反強制汽車責任保險法所為之裁罰，誤向本院
    聲明異議，其聲明異議不合法律上之程式，且其不合法律上
    之程式無從補正。應依道路交通事件處理辦法第17條之規定
    ，予以駁回。
  5.再按訴願法第14條規定，訴願之提起，應自行政處分達到或
    公告期滿之次日起30日內為之；利害關係人提起訴願者，前
    項期間自知悉時起算；但自行政處分達到或公告期滿後，已
    逾3年者，不得提起；訴願之提起，以原行政處分機關或受
    理訴願機關收受訴願書之日期為準；訴願人誤向原行政處分
    機關或受理訴願機關以外之機關提起訴願者，以該機關收受
    之日，視為提起訴願之日。是本件受處分人就本件裁決書處
    分，誤向本院聲明異議，雖於法未合，應予駁回，惟依前開
    規定，亦以交通部公路總局臺中區監理所收受異議狀之日，
    視為提起訴願之日，併此敘明。
（三）至於聲明異議狀雖另載對原處分機關中監違字第裁
      60-I00000000號裁決書之處分不服，惟此部分業經原處分
      機關查證後發現，前開處分據以裁決之彰警交字第
      I00000000號舉發違規通知單送達程序有瑕疪，原處分機
      關遂予撤銷，有原處分機關100年6月9日中監自字第
      1000021824號函及原處分機關100年6月16日中監自字第
      1002000716號移送書在卷可稽，是依行政程序法第118條
      前段規定，此一違法之行政處分應於撤銷後，溯及既往失
      其效力，受處分人於100年4月15日對該處分所為之異議，
      自亦失所依附。故受處分人若對原處分機關日後依法重新
      開立之新處分有所不服，自應於接到後處分之翌日起20日
      內聲明異議，併予敘明。
四、據上論斷，應依道路交通管理處罰條例第87條第2項、道路
    交通事件處理辦法第17條、第18條，裁定如主文。
中    華    民    國    100    年    7    月    11    日
                  臺灣臺中地方法院交通法庭
                                    法  官  劉邦繡
以上正本證明與原本無異。
如不服本裁定，應於收受送達後5日內向本院提出抗告狀。（應
附繕本）
                                    書記官  蕭榮峰
中    華    民    國    100    年     7    月    11   日
附表：
┌─┬─────┬────┬─────┬─────┬──────┬──────┬──────┐
│編│違規時間、│違反法條│違規事實  │舉發單位、│原處分機關之│原處分機關  │處罰主文（新│
│號│違規地點、│        │          │舉發單單號│裁決日期、文│裁決書送達  │臺幣）      │
│  │違規車輛  │        │          │          │號          │時間、方法  │            │
│  │          │        │          │          │            │            │            │
├─┼─────┼────┼─────┼─────┼──────┼──────┼──────┤
│1 │95年10月25│道路交通│該車不依限│交通部公路│96年6月14日 │96年6月20日 │1,400元，並 │
│  │日、臺中區│管理處罰│期於95年9 │總局臺中區│、中監違字第│、由受雇人收│註銷牌照    │
│  │監理所、  │條例第17│月9日參加 │監理所、中│裁00-0000000│受          │            │
│  │6Q-8235   │條第1項 │定期檢驗  │監車字第  │68號        │            │            │
│  │          │        │          │000000000 │            │            │            │
│  │          │        │          │號        │            │            │            │
├─┼─────┼────┼─────┼─────┼──────┼──────┼──────┤
│2 │95年10月11│道路交通│該車不依限│交通部公路│96年6月14日 │96年6月20日 │1,400元，並 │
│  │日、臺中區│管理處罰│期於95年8 │總局臺中區│、中監違字第│、由受雇人收│註銷牌照    │
│  │監理所、  │條例第17│月28日參加│監理所、中│裁00-0000000│受          │            │
│  │8V-7023   │條第1項 │定期檢驗  │監車字第  │59號        │            │            │
│  │          │        │          │000000000 │            │            │            │
│  │          │        │          │號        │            │            │            │
├─┼─────┼────┼─────┼─────┼──────┼──────┼──────┤
│3 │97年1月14 │道路交通│使用註銷車│臺中市警察│97年8月15日 │97年8月18日 │10,800元，並│
│  │日16時45分│管理處罰│牌行駛公路│局第四分局│、中監違字第│、由受雇人收│扣繳牌照    │
│  │、臺中市向│條例第12│          │黎明派出所│裁60-GE00105│受          │            │
│  │上路與永春│第1項第4│          │、中市警交│60號        │            │            │
│  │東路口、  │款      │          │字第      │            │            │            │
│  │8V-7023   │        │          │GE0000000 │            │            │            │
│  │          │        │          │號        │            │            │            │
├─┼─────┼────┼─────┼─────┼──────┼──────┼──────┤
│4 │98年7月12 │強制汽車│未依強制汽│交通部公路│98年10月22日│98年10月23日│10,000元    │
│  │日13時40  │責任保險│車責任保險│總局臺中區│、交通部公路│、由同居人收│            │
│  │分、彰化市│法第49條│法訂立本保│監理所、  │總局字第I400│受          │            │
│  │彰興路與彰│第1項第1│險契約，或│中監保違字│13D77-1號   │            │            │
│  │南路、    │款      │本保險期間│第        │            │            │            │
│  │6Q-8235   │        │屆滿前，未│60-I40013D│            │            │            │
│  │          │        │再行訂立，│77號      │            │            │            │
│  │          │        │經攔檢稽查│          │            │            │            │
│  │          │        │舉發者    │          │            │            │            │
└─┴─────┴────┴─────┴─────┴──────┴──────┴──────┘